【裁判字號】    99,訴,1018
【裁判日期】    991102
【裁判案由】    違反槍砲彈藥刀械管制條例等
【裁判全文】
臺灣臺南地方法院刑事判決              99年度訴字第268號
公  訴  人  臺灣臺南地方法院檢察署檢察官
被      告  丙○○
選任辯護人  蔡弘琳律師
            蔡進欽律師
            蘇正信律師
被      告  戊○○
指定辯護人  本院公設辯護人  甲○○
上列被告等因槍砲彈藥刀械管制條例案件，經檢察官提起公訴（
九十八年度偵字第一七七七三號），並經追加起訴（九十九年度
偵字第一０五０五號），經本院判決如下：
    主  文
丙○○未經許可，持有可發射子彈具有殺傷力之改造槍枝，處有
期徒刑貳年，併科罰金新臺幣參萬元，罰金如易服勞役，以新臺
幣壹仟元折算壹日。緩刑伍年，緩刑期間付保護管束，並應依執
行檢察官之命令，向指定之政府機關、政府機構、行政法人、社
區或其他符合公益目的之機構或團體，提供貳佰小時之義務勞務
。扣案可發射子彈具有殺傷力之改造槍枝壹枝（槍枝管制編號0
000000000號、含彈匣壹個）、具殺傷力子彈伍顆均沒
收。
戊○○無罪。
    事  實
一、丙○○於民國九十八年十二年八日前某日，在不詳地點處，
    向不詳人士取得仿ＧＯＬＣＫ廠２７型半自動手槍製造之可
    發射子彈具殺傷力之改造槍枝一支（槍枝管制編號0000
    000000號、含彈匣一個）及由金屬彈殼組合直徑八點
    八毫米（誤差０‧五毫米）金屬彈頭而成之改造子彈七顆，
    並即未經許可，而持有上開槍、彈。嗣於九十八年十二月八
    日凌晨一時三十分許，丙○○攜帶上開槍、彈至臺南縣仁德
    鄉○○村○○路二五八號忠義宮前，為警執行巡邏時，察覺
    其形跡可疑、神色不定，上前盤查時發現其背後腰際隆起，
    而以手背碰觸，當場扣得上開均具殺傷力之改造手槍一枝（
    含彈匣一個）及改造子彈七顆（其中二顆子彈業於鑑定時經
    取樣試射）。
二、案經臺南縣警察局歸仁分局報告臺灣臺南地方法院檢察署檢
    察官偵查起訴。
    理  由
甲、有罪部分：
一、證據能力之認定：按被告以外之人於審判外之言詞或書面陳
    述，除法律有規定者外，不得作為證據；檢察官得囑託醫院
    、學校或其他相當之機關、團體為鑑定，或審查他人之鑑定
    ；其須以言詞報告或說明時，得命實施鑑定或審查之人為之
    ；刑事訴訟法第一百五十九條第一項、第二百零八條第一項
    分別定有明文。是檢察官依刑事訴訟法第二百零八第一項之
    規定，囑託鑑定機關所出具之鑑定報告，應屬刑事訴訟法第
    206條第1項之鑑定報告，為傳聞法則之例外，而囑託包括檢
    察官直接囑託及概括指定而由警察機關逕送鑑定之情形。查
    臺南縣警察局歸仁分局於本案偵查中，受檢察官概括指定而
    由警察機關逕送鑑定所為之槍彈鑑定書，屬刑事訴訴法第一
    百五十九條第一項「被告以外之人於審判外之言詞或書面陳
    述，除法律有規定者外，不得作為證據。」，所稱「法律有
    規定者」之例外情形，此因「鑑定之經過及其結果，應命鑑
    定人以言詞或『書面』報告」，同法第二百零六條第一項亦
    規定甚明，是鑑定人以書面為鑑定報告提出於檢察官，依刑
    事訴訟法第一百五十九條第一項立法理由及同法第二百零六
    條第一項規定，應具有證據能力。
二、上述被告丙○○非法持有本案扣案槍彈之犯罪事實，除就槍
    彈來源外，餘均據被告丙○○於本院審理供承在卷。另扣案
    仿ＧＯＬＣＫ廠２７型半自動手槍製造之可發射子彈具殺傷
    力之改造槍枝一支（槍枝管制編號0000000000號
    、含彈匣一個）及由金屬彈殼組合直徑八點八毫米（誤差０
    ‧五毫米）金屬彈頭而成之改造子彈七顆（其中二顆子彈業
    於鑑定時經取樣試射）均具有殺傷力一節，業經內政部警政
    署刑事警察局鑑驗屬實，有該局九十八年十二月十八日刑鑑
    字第０九八０一七四五五三號鑑驗書一份附卷可參（見偵卷
    第一三頁至第一五頁）。是被告丙○○所為其非法持有槍彈
    部分之供述與事實相符，堪以採信。從而，被告丙○○非法
    持有扣案槍彈之犯行洵堪認定，應依法論科。
三、故核被告丙○○所為係犯槍砲彈藥刀械管制條例第八條第四
    項之未經許可持有可發射子彈具殺傷力之槍枝罪、同條例第
    十二條第四項未經許可持有子彈罪。被告丙○○以一持有行
    為觸犯前開二罪名，為想像競合犯，應依刑法第五十五條之
    規定，從一重之未經許可持有可發射子彈具殺傷力之槍枝罪
    處斷。又被告丙○○非法持有槍彈之舉，雖屬違法犯行，惟
    依本案卷證所示，並無證據顯示被告丙○○已使用扣案槍彈
    為其他非法犯行。而本案係經警臨檢查獲，亦非因被告丙○○使用槍枝所生之被害人檢舉而循線查獲，是依目前卷證所
    示，尚無確切證據足認被告丙○○曾使用扣案槍彈為其他非
    法犯行，影響社會治安情節非重。是本院審酌被告丙○○未
    經許可持有改造槍彈之舉，雖屬於法有違，自應接受刑事懲
    罰，然考量前開情事，認非無顯可憫恕之情狀，逕以量處本
    罪法定最低刑仍有法重情輕之憾，爰依刑法第五十九條之規
    定，酌減其刑。又辯護意旨另以：被告丙○○於本案審理中
    ，業已向司法機關供出其非法持有之槍彈之來源係案發當日
    由同案被告戊○○所交付，應有槍砲彈藥刀械管制條例第十
    八條第四項減刑規定之適用云云。惟本院審理後，認依全案
    卷證所示，尚不足以認定被告丙○○持有之扣案槍彈為同案
    被告戊○○所交付（詳下述乙、無罪部分），是辯護意旨此
    部分主張尚屬無據，併此敘明。爰審酌被告犯罪動機、目的
    、手段、對社會及人身安全威脅之程度，犯後始終坦承非法
    持有槍彈犯行之態度，量處如主文所示之刑，並就罰金部分
    ，諭知易服勞役之折算標準，以示懲儆。另被告前未曾受有
    期徒刑以上刑之宣告，有臺灣高等法院被告前案紀錄表一份
    在卷可憑，經此起訴審判之刑事程序，應知所警惕，信無再
    犯之虞，本院因認所宣告之刑以暫不執行為適當，併諭知緩
    刑五年，以勵自新。另為使被告於緩刑期內受充分之教化與
    輔導，預防其再度犯罪，而確實達成緩刑之目的，並宣告於
    緩刑期內向指定之政府機關、政府機構、行政法人、社區或
    其他符合公益目的之機構或團體，提供二百小時之義務勞務
    ，併依刑法第九十三條第一項第二款之規定，諭知於緩刑期
    內併付保護管束。另被告持有可發射子彈具有殺傷力之改造
    槍枝一支及具殺傷力之子彈五顆均為違禁物，應依刑法第三
    十八條第一項第一款之規定沒收之。另經刑事警察局試射之
    子彈二顆，已無殺傷力，均非違禁物，爰不另為沒收諭知，
    附此敘明。
乙、無罪部分：
一、公訴意旨另以：被告戊○○為同案被告丙○○持有之前開槍
    彈之原持有人。戊○○於九十八年十二年八日凌晨某時，因
    欲與其女友談判，遂攜帶本案扣案槍彈與同案被告丙○○前
    往其女友住處。於抵達前，被告戊○○基於與同案被告丙○○共同持有改造手槍、子彈之犯意聯絡，先由被告戊○○將
    上揭槍彈交予丙○○並囑其先將上開槍彈暫藏放於附近樹旁
    。被告戊○○則另以電話和其女友約在忠義宮前見面，待其
    女友應允後，被告戊○○即與同案被告丙○○共同起出前開
    槍彈並攜帶至忠義宮處。同案被告丙○○見被告戊○○當時
    情緒激動，恐生不測，便向被告戊○○主動表明願保管該槍
    彈而將上揭槍彈置於其身上。嗣被告戊○○與同案被告丙○○及與原不知情而與同案被告丙○○相約至該處吃喝聊天之
    丁○○一同前往忠義宮處。待被告戊○○女友抵達後，被告
    戊○○與其女友在忠義宮前談判，丙○○、丁○○則在一旁
    聊天等待。適警於同日凌晨一時三十分許執行巡邏至該處時
    ，見渠等形跡可疑上前臨檢而查獲同案被告丙○○持有上揭
    槍彈，被告戊○○見狀即離開現場。因認被告戊○○亦涉有
    槍砲彈藥刀械管制條例第八條第四項、第十二條第四項之共
    同非法持有持有可發射子彈具有殺傷力之改造槍枝、子彈罪
    嫌等語。
二、按犯罪事實，應依證據認定之，無證據不得認定其犯罪事實
    ，又不能證明被告犯罪者，應諭知無罪之判決，刑事訴訟法
    第一百五十四條第二項、第三百零一條第一項分別定有明文
    。公訴意旨認被告戊○○涉有前揭違反槍砲彈刀械管制條例
    罪嫌，係以證人丙○○、丁○○於偵查中均證述被告戊○○
    於前揭時地交付扣案槍彈予丙○○等情為據。訊據被告戊○○固坦承於前揭時地曾與被告丙○○及證人丁○○同至忠義
    宮，惟否認曾交付扣案槍彈予同案被告丙○○，辯稱：扣案
    槍彈並非其所有；其至丙○○為警查獲時，始知丙○○持有
    槍彈云云。
三、經查：
  (一)證人即同案被告丙○○於偵查及本院審理時雖均以證人身分
    具結後證稱：扣案槍彈原非其所有之物；並結證稱：扣案槍
    彈原係被告戊○○所有，經被告戊○○於案發當日欲尋覓其
    女友談判時所攜帶，經其勸阻勿攜帶槍彈無效後，被告戊○○乃將該扣案槍彈交予其保管。嗣至被告戊○○女友住處附
    近時，戊○○命其暫時先將之藏放於樹下，並於被告戊○○
    約得其女友同意至忠義宮會面後，戊○○即將扣案槍彈取出
    ，復交由其保管，並同往忠義宮。然至忠義宮後，適遇警臨
    檢查獲扣案槍彈云云（參見臺南地檢署九十九年度他字第一
    五一六號卷第一五頁、本院九十九年度訴字第一０一八號卷
    第三二頁背面至第三三頁）。惟證人丙○○於九十八年十二
    月八日凌晨一時三十分許為警查獲非法持有扣案槍彈後，旋
    經警帶至歸仁分局太廟派出所製作警詢筆錄，並於同日十六
    時二十四分許，經警解送至臺灣臺南地方法院檢察署應訊，
    而證人丙○○於該次警詢及偵查中均供稱：扣案槍彈為其在
    九十八年十一月中旬，在高鐵往新化方向（臺三九線）路旁
    草叢處拾獲云云（參見臺南縣警察局歸仁分局南縣歸警偵字
    第０九八一００二五六三號卷第一頁至第四頁、臺南地檢署
    九十八年度偵字第一七七七三號卷第六頁），是觀證人丙○○就扣案槍彈之所有權歸屬、來源，前後陳述不一，差異甚
    大，其是否據實陳述，即非無疑。況證人丙○○於本案中，
    就其被訴非法持有槍彈之罪行，其亦以業已供出槍彈來源為
    由，主張其應有槍砲彈藥刀械管制條例第十八條第四項之減
    刑規定之適用（參見本院九十九年度訴字第二六八號卷第七
    九頁背面），足見扣案槍彈是否為被告戊○○所持有而交付
    證人丙○○一事，攸關證人丙○○自身被訴非法持有槍彈一
    案之訴訟利害關係，是證人丙○○變異原先供述槍彈為其拾
    獲之供述，而為前開扣案槍彈原屬被告戊○○所有，並於案
    發當日交付云云之證詞，存在偏頗與故為不利被告戊○○之
    風險，不應以此為據，逕認被告戊○○確有證人丙○○所述
    持有槍彈之犯行。
  (二)證人丁○○於本院審理時雖結證稱：扣案槍彈係被告戊○○
    所持有，並於案發當日交予證人丙○○云云。惟證人丁○○
    於偵查及本院審理時所為證述，有以下所述瑕疵，尚難以採
    信：
    (1)證人丁○○於偵查中證稱：其與被告戊○○、證人丙○○
      出發到忠義宮前，係由戊○○將扣案槍彈取出，並證稱：
      其不知為何扣案槍彈後來放在證人丙○○身上云云（參見
      臺南地檢署九十九年度他字第一五一六號卷第一七頁）；
      然於本院審理時則證稱：槍是丙○○去取出，交給戊○○
      後，丙○○再拿回去；並證稱：被告戊○○與證人丙○○
      在取槍時曾發生爭執，戊○○叫丙○○拿東西給他，並說
      ：「給我，給我」；丙○○則說：「放我這邊」云云（參
      見本院九十九年度訴字第一０一八號卷第三八頁），嗣經
      被告戊○○辯護人質疑其證述與偵查中不同時，證人丁○○復改稱：其已不清楚何人取出槍枝云云（參見前開筆錄
      第三八頁背面）。是觀證人丁○○於偵查及本院審理中所
      為之證述，顯有前後不符，自相矛盾之處。又證人丁○○
      於本院審理時，就取槍者係自花盆內取出槍枝，且花盆內
      尚有植栽一節，敘述肯定而明確（參見本院九十九年度訴
      字第一０一八號卷第三九頁背面至第四０頁），然就較易
      辨識，且為關鍵之取槍者身分，卻先後證述不同，甚而改
      稱不復記憶云云，顯與常情違背，是其在本院審理時所為
      之證述，顯有迴避、保留之嫌。另證人丁○○於本院審理
      時，經檢察官詰問時證稱：在丙○○被警察查獲前，其並
      未看到槍枝云云（參見本院九十九年度訴字第一０一八號
      卷第三八頁）；然旋於檢察官詰問其是否看見被告戊○○
      與證人丙○○討論後，槍彈由何人保管等事項時，證人丁○○復證稱：確實有看到槍枝，並證稱：看到被告戊○○
      、丙○○等人持槍時，其亦感到驚訝云云（參見本院九十
      九年度訴字第一０一八號卷第三八頁背面），依此，證人
      丁○○就是否目睹被告戊○○是否交付扣案槍彈給同案被
      告丙○○、究竟於案發當時是否確實曾看到扣案槍枝等事
      項，前後證述均有不同，甚至於同日庭訊前後證述即有不
      同，故其證詞之可信性，實非無疑。
    (2)證人丙○○於本院審理時證稱：被告戊○○交付槍彈時，
      其雖未看到證人丁○○當時行止，但事後證人丁○○於臺
      南縣永康市○○路某釣蝦場與其會面時，曾告知目睹被告
      戊○○交付槍枝過程云云（參見本院九十九年度訴字第一
      ０一八號卷第三五頁背面）；惟證人丁○○於同日審理時
      則證稱：在釣蝦場內，並未跟丙○○提及本案案情云云（
      參見本院本院九十九年度訴字第一０一八號第三九頁），
      兩人證述顯有不符。另證人丁○○於本院審理時，經被告
      丙○○辯護人詰以於釣蝦場內與丙○○會面時之談話內容
      時，先稱；丙○○僅叫其為之作證；復稱：丙○○告知槍
      是戊○○的等語（參見本院本院九十九年度訴字第一０一
      八號卷背面）；惟經本院詢問時先證稱：案發迄本院審理
      日之間，其雖與證人丙○○數次碰面，但丙○○均未提及
      案發當天經過，僅要其幫忙作證云云（參見本院九十九年
      度訴字第一０一八號卷第四一頁），然經本院詢問其為何
      在偵查中可以明確指出係被告戊○○取槍，卻在本院審理
      時改稱因光線不佳，無法看清何人取槍時，證人丁○○卻
      稱：案發後，證人丙○○在釣蝦場告知云云（參見本院九
      十九年度訴字第一０一八號卷第四一頁、第四一頁背面）
      ，待本院質以：為何方才證稱與丙○○數次碰面並未提及
      案情旋即改稱：丙○○曾告知扣案槍彈係由被告戊○○取
      出之原因時，證人丁○○又證稱：係因緊張云云（參見本
      院九十九年度訴字第一０一八號卷第四一頁背面），是觀
      證人丁○○於本院審理作證時，就其與證人丁○○於釣蝦
      場內，究竟有無討論本案案情與彼等討論之內容、過程等
      ，涉及證人丁○○所為前開被告戊○○持有扣案槍彈並交
      付予丙○○過程之證述，是否為其親眼目睹或係受證人丙○○事後陳述之影響，此等關乎證人丁○○證詞可信性甚
      鉅之事項，無論證人丁○○係刻意或因情緒緊張所為之陳
      述，均不無保留而存有與客觀事實不符之虞。況倘證人丁○○於案發之際確有親眼目睹被告戊○○持槍並交付予證
      人丙○○等情，衡情證人丙○○無需於事後在釣蝦場內另
      行告知證人丁○○前開事項，足見證人丁○○是否確實曾
      親眼目睹其所述被告戊○○持槍並交付予丙○○等情，當
      非無疑。是證人丁○○之證詞，存有前開諸多疑問，實難
      完全採信。另證人丁○○雖於本院審理時陳稱：其於本案
      發生前，曾在八五小吃部看見被告戊○○持有本案槍枝云
      云，然此部分證述不惟被告戊○○否認，且證人丁○○認
      定被告戊○○之依據僅係依據槍枝顏色為黑色（參見本院
      九十九年度訴字第一０一八號卷第四一頁），實嫌粗率。
      況證人丁○○於本案所為對被告戊○○不利之證述，存有
      前開所述無法採信之狀況，故其證詞之憑信性實非無疑，
      自無據此而認本案扣案槍彈為被告戊○○所有。
  (三)綜上所述，同案被告丙○○與證人丁○○等所為扣案槍枝為
    被告戊○○所持有部分之證述，存有上開瑕疵，均不無可疑
    之處，此外，除同案被告丙○○與證人丁○○之證詞外，並
    無其他證據足認扣案槍彈原為被告戊○○所有之物，尚難僅
    憑同案被告丙○○、證人丁○○二人所為相互衝突、矛盾且
    不無可疑之證詞即認被告戊○○確有非法持有槍彈之犯行。
    此外，復查無其他積極證據足認被告戊○○確有公訴意旨所
    指非法持有槍彈之犯行。綜此，本院審閱全案卷證後，認依
    調查卷證所得，未能排除被告戊○○所辯，其並未持有扣案
    槍彈等辯詞之可能，尚未達於被告戊○○持有本案扣案槍彈
    之確信，本於罪證有疑，利歸於被告，應認公訴意旨所指被
    告戊○○非法持有槍彈之罪嫌尚有不足，自應為無罪之判決
    。
據上論斷，應依刑事訴訟法第二百九十九條第一項前段、第三百
零一條第一項，槍砲彈藥刀械管制條例第八條第四項、第十二條
第四項，刑法第十一條前段、第五十五條、第五十九條、第四十
二條第三項、第七十四條第一項第一款、第二項第五款、第九十
三條第一項、第三十八條第一項第一款，判決如主文。
本案經檢察官乙○○到庭執行職務。
中    華    民    國    99    年    11    月    2     日
                    刑事第四庭    審判長法  官  鄧希賢
                                        法  官  高如宜
                                        法  官  卓穎毓
以上正本證明與原本無異。
如不服本判決應於收受本判決後10日內向本院提出上訴書狀，並
應敘述具體理由。如未敘述上訴理由者，應於上訴期間屆滿後20
日內向本院補提理由書狀（均須按他造當事人之人數附繕本）「
切勿逕送上級法院」。
                                        書記官  林書婷
中    華    民    國    99    年    11    月    2     日
附錄法條：
槍砲彈藥刀械管制條例第8條
未經許可，製造、販賣或運輸鋼筆槍、瓦斯槍、麻醉槍、獵槍、
空氣槍或第4條第1項第1款所定其他可發射金屬或子彈具有殺傷
力之各式槍砲者，處無期徒刑或5年以上有期徒刑，併科新臺幣1
千萬元以下罰金。未經許可，轉讓、出租或出借前項所列槍枝者
，處5年以上有期徒刑，併科新臺幣1千萬元以下罰金。
意圖供自己或他人犯罪之用，而犯前二項之罪者，處無期徒刑或
7年以上有期徒刑，併科新臺幣1千萬元以下罰金。
未經許可，持有、寄藏或意圖販賣而陳列第1項所列槍枝者，處3
年以上10年以下有期徒刑，併科新臺幣700萬元以下罰金。
第 1 項至第 3 項之未遂犯罰之。
槍砲彈藥刀械管制條例第12條
未經許可，製造、販賣或運輸子彈者，處1年以上7年以下有期徒
刑，併科新臺幣500萬元以下罰金。
未經許可，轉讓、出租或出借子彈者，處6月以上5年以下有期徒
刑，併科新臺幣300萬元以下罰金。
意圖供自己或他人犯罪之用，而犯前二項之罪者，處3年以上10
年以下有期徒刑，併科新臺幣700萬元以下罰金。
未經許可，持有、寄藏或意圖販賣而陳列子彈者，處5年以下有
期徒刑，併科新臺幣300萬元以下罰金。
第 1 項至第 3 項之未遂犯罰之。

司法院資訊處製作；財團法人民間司法改革基金會備份。
